臺灣高等法院刑事裁定
110年度毒抗字第897號
抗  告  人  
即  被  告  周旭禮






上列抗告人因違反毒品危害防制條例案件，不服臺灣士林地方法
院110年度毒聲字第425號，中華民國110年5月4日裁定（聲請案
號：臺灣士林地方檢察署110年度毒偵字第931號、110年度聲觀
字第372號），提起抗告，本院裁定如下：
    主  文
抗告駁回。
    理  由
一、原裁定意旨略以：
  ㈠抗告人即被告周旭禮（下稱抗告人）基於施用第二級毒品之
    犯意，於民國110年3月8日晚上7時35分為警採尿前96小時內
    某時（應扣除查獲後採尿前之該段期間），在臺灣境內某不
    詳地點，以不詳方式，施用第二級毒品甲基安非他命。嗣於
    110年3月8日下午6許，因另案通緝，為警在臺北市○○區○○○
    路○段00號前攔檢盤查後緝獲，雖抗告人矢口否認犯行，惟
    抗告人經警徵得其同意採集由其親自排放及封緘之尿液檢體
    送驗，結果呈安非他命類陽性反應，堪認抗告人確有上開施
    用第二級毒品甲基安非他命之犯行無訛。
  ㈡查抗告人曾於93年間因施用第一級毒品案件，經原審法院以9
    3年度毒聲字第152號裁定令入戒治處所施以強制戒治，於93
    年12月16日停止戒治執行完畢出所，並由臺灣士林地方檢察
    署檢察官以94年度戒毒偵字第14號為不起訴處分確定，迄今
    未曾再執行觀察、勒戒或強制戒治處分，是抗告人上開施用
    第二級毒品之犯行，距離其最近一次強制戒治執行完畢釋放
    後已逾3年，自應令抗告人入勒戒處所執行觀察、勒戒，爰
    令抗告人入勒戒處所執行觀察、勒戒，其期間不得逾2月等
    語。
二、抗告意旨略以：抗告人目前另案執行中，請撤銷原裁定，給
    予抗告人戒癮治療之機會。
三、查毒品危害防制條例第20條第3項、第23條第2項等規定，業
    於109年1月15日經總統華總一義字第10900004091號令修正
    公布，並自公布後6個月即於109年7月15日施行，依據修正
    後毒品危害防制條例第20條第3項、第23條第2項之立法意旨
    ，對施用毒品之「病患性犯人」，立法已調整其刑事政策，
    放寬觀察、勒戒或強制戒治之適用時機，僅於觀察、勒戒或
    強制戒治執行完畢釋放後，3年內再犯第10條之罪者，始應
    依法追訴或裁定交付審理，如已超過3年，不論幾犯，均應
    再予機構內、外之處遇機會，此即「定期治療」之新模式，
    與刑事制裁交替運用，以期控制、改善至其戒除毒癮。亦即
    ，前揭規定中所指「3年後再犯」，只要本次再犯（不論修
    正施行前、後）距最近1次觀察、勒戒或強制戒治執行完畢
    釋放，已逾3年者，即該當之，不因其間有無犯第10條之罪
    經起訴、判刑或執行而受影響（最高法院109年度台上字第3
    826號判決意旨參照）。
四、原裁定核無違誤：
　㈠抗告人雖矢口否認前揭施用第二級毒品之犯行，然經警徵得
    其同意採集由其親自排放及封緘之尿液檢體，送台灣尖端先
    進生技醫藥股份有限公司以酵素免疫分析法初步檢驗並以氣
    相層析質譜儀法複驗之結果，其甲基安非他命濃度達26530
    納克（即ng/mL），且安非他命濃度達每毫升4550納克，均
    高出氣相層析質譜儀可檢出之閾值（即甲基安非他命濃度≧
    每毫升500納克，且安非他命濃度≧每毫升100納克），呈安
    非他命類陽性反應乙節，此有前開公司110年3月23日濫用藥
    物檢驗報告（尿液檢體編號：145487）、臺北市政府警察局
    偵辦毒品案件尿液檢體委驗單及勘察採證同意書在卷足憑，
    且酵素免疫分析法與氣相層析質譜儀法兩者之分析原理相異
    ，尿液檢體同時引起二種檢測分析法均呈偽陽性之機率極低
    ，為行政院衛生署管制藥品管理局（現改制為行政院衛生福
    利部食品藥物管理署）92年6月20日管檢字第920004713號函
    所揭示，足見上開檢驗結果之正確性，應堪認定；復參以毒
    品施用後於尿液、血液中可檢出之最大時限，與施用劑量、
    施用頻率、施用方式、施用者飲水量之多寡、個人體質、代
    謝情況、檢體收集時間點及所用檢測方法之靈敏度等因素有
    關，因個案而異，一般人體施用第二級毒品甲基安非他命後
    24小時內經由尿液排出量可達施用劑量之70％，並經人體代
    謝出甲基安非他命原態及其代謝物安非他命成分，而可檢測
    到甲基安非他命之期間可達96小時，亦有該局（該署）92年
    3月10日管檢字第000000000號、92年7月23日管檢字第92000
    5609號函在卷可參，堪認抗告人確有於110年3月8日晚上7時
    35分為警採尿前96小時內某時（應扣除查獲後採尿前之該段
    期間），在臺灣境內某不詳地點，施用第二級毒品甲基安非
    他命，是抗告人上開所辯，屬臨訟卸責之詞，不足採信。
　㈡查抗告人前因施用毒品案件，迭經原審法院裁定送觀察、勒
    戒及強制戒治，嗣於93年12月16日強制戒治執行完畢釋放出
    所，並由臺灣士林地方檢察署檢察官以94年度戒毒偵字第14
    號為不起訴處分確定，此後再無因施用毒品而經送執行觀察
    、勒戒或強制戒治之紀錄，此有本院被告前案紀錄表存卷可
    查，是抗告人本次施用第二級毒品之日期為110年3月8日左
    右，距其最近一次因施用毒品經強制戒治執行完畢日（即93
    年12月16日）已逾3年，縱抗告人前曾另犯施用毒品罪經起
    訴、判刑、執行，但依據前揭「定期治療」新模式之說明，
    本案仍應依新修正之毒品危害防制條例第20條第3項等規定
    ，由檢察官視抗告人之個案情形是否適合機構內之觀察、勒
    戒，或給予抗告人機構外附命完成戒癮治療等附條件緩起訴
    處分之機會。
  ㈢而按毒品危害防制條例第24條之規定，同經三之修正，並經
    行政院於110年4月15日行政院院臺法字第1100010649號令發
    布自110年5月1日施行，依據該條規定，立法者旨在設計多
    元處遇，以達對施用毒品者有效之治療，而究採機構或社區
    處遇方式，則賦予檢察官裁量權，與聲請觀察、勒戒應經法
    院裁定截然不同，該兩種處遇方式，乃並行而非何者優先，
    檢察官自得按照個案情形，依法裁量決定採行何者為宜，法
    院原則上應尊重檢察官職權之行使，僅就檢察官之判斷有違
    背法令、事實認定有誤或其他裁量重大明顯瑕疵等事項，予
    以有限之低密度審查。為使檢察官上開關於處遇方式之裁量
    有其準則可憑，且具體化戒癮治療之實施辦法，行政院依同
    條例第24條第4項之授權，訂定「毒品戒癮治療實施辦法及
    完成治療認定標準」，其中第2條第2項明定：「被告有下列
    情事之一時，不適合為附命完成戒癮治療之緩起訴處分。但
    無礙其完成戒癮治療之期程者，不在此限：一、緩起訴處分
    前，因故意犯他罪，經檢察官提起公訴或判決有罪確定。二
    、緩起訴處分前，另案撤銷假釋，等待入監服刑。三、緩起
    訴處分前，另案羈押或執行有期徒刑。」考其理由，除衡量
    各款情事對戒癮治療之期程可能實際有所妨礙之外，根據刑
    事訴訟法緩起訴處分之要件而為體系觀察，該標準亦認應考
    量被告前案素行狀況，以決定被告是否適宜接受附命完成戒
    癮治療等附條件之緩起訴處分。
  ㈣檢視卷附本院被告前案紀錄表，抗告人前因施用第二級毒品
    案件，分別經原審法院判刑確定後，並經原審法院裁定定應
    執行有期徒刑10月，抗告人於110年3月8日入監，指揮書執
    畢日期為110年7月7日，且抗告人此次為警緝獲後，未坦認
    自己施用毒品之行為，先前又多次因犯施用毒品罪經法院判
    刑確定，可見其涉入毒品程度不輕、戒癮決心不足，單純機
    構外醫療院所之戒癮治療恐難對其形成足夠拘束力，是抗告
    人現在既然在監執行，又難期待抗告人自我約束，為免影響
    其完成戒癮治療之期程，依據前揭說明，檢察官審酌上情後
    ，認為不適合對抗告人為附命完成戒癮治療等附條件之緩起
    訴處分，尚屬有理，原審審閱相關卷證後，准檢察官所請，
    核無違誤，抗告人仍執前詞提起抗告，自非可採。
五、綜上，原審依上開卷證資料，認抗告人施用第二級毒品犯行
    明確，故依檢察官聲請，裁定抗告人應送勒戒處所執行觀察
    、勒戒，期間不得逾2月，核屬有據，抗告人執前詞提起抗
    告，請求撤銷原裁定，為無理由，應予駁回。
六、據上論斷，依刑事訴訟法第412條，裁定如主文。
中　　華　　民　　國　　110 　年　　6 　　月　　8 　　日
                    刑事第八庭  審判長法  官  陳世宗 
                                      法  官  周明鴻
                                      法  官  吳勇毅
以上正本證明與原本無異。
不得再抗告。
                                      書記官  許家慧
中　　華　　民　　國　　110 　年　　6 　　月　　10　　日